【裁判字號】    90,再易,16
【裁判日期】    901030
【裁判案由】    回復原狀
【裁判全文】
臺灣高等法院臺中分院民事裁定  九十年度再易字第一六號
      再審原告    甲○○
      再審被告    台灣糖業股份有限公司
      法定代理人  乙○○
右當事人間回復原狀事件，再審原告對於中華民國九十年三月二十七日本院八十九年
度上易字第四０四號第二審確定判決，提起再審之訴，本院裁定如左：
      主      文
再審之訴駁回。
再審訴訟費用由再審原告負擔。
      理      由
一、按再審之訴，應於三十日之不變期間內提起；其期間自判決確定時起算。又判決
    於上訴期間屆滿時確定。不得上訴之判決，於宣示時確定；不宣示者，於送達時
    確定，民事訴訟法第五百條第一項、第二項，第三百九十八條第一項、第二項定
    有明文。當事人以有同法第四百九十六條第一項第一款「適用法規顯有錯誤」或
    第二款「判決理由與主文顯有矛盾」或同法第四百九十七條經第二審確定之判決
    ，如就足影響於判決之重要證物，漏未斟酌之情形為再審理由，對於原確定判決
    提起再審之訴，應認此項再審理由於裁判送達時，當事人即可知悉，故計算是否
    逾三十日之不變期間，應自裁判確定時起算（最高法院七十年台再字第二一二號
    判例參照）。又再審之訴應於三十日之不變期間內提起，前項期間自判決確定時
    起算，但再審之理由知悉在後者，自知悉時起算，民事訴訟法第四百九十六條第
    一項及第二項定有明文。是提起再審之訴之原告，如主張其再審理由知悉在後者
    ，應就所主張之事實負舉證之責任，徵以同法第四百九十七條第一項第四款之規
    定尤無疑義，最高法院三十年度抗字第四四三號著有判例。
二、查本院八十九年度上易字第四０四號判決，係不得上訴之判決，於民國（下同）
    九十年三月二十七日宣示時確定，有該案判決書及宣判筆錄在該卷可稽（見該卷
    第一一０頁）。再審原告以上開確定判決有適用法規顯有錯誤、判決理由與主文
    顯有矛盾及就影響於判決之重要證物，漏未斟酌等情形為再審理由，依民事訴訟
    法第四百九十六條第一項第一款、第二款及第十三款及第四百九十七條，提起本
    件再審之訴，因再審原告就原判決有如何合於四百九十六條第一項第十三款之情
    形並未敘明，且未陳述其有知悉在後之情形，另其他再審事由，揆諸上開判例意
    旨，應認該等再審理由於裁判送達時，再審原告即可知悉，故計算是否逾三十日
    之不變期間，揆諸首開說明，應自上開判決確定時起算。乃再審原告遲至九十年
    五月九日，始行提起本件再審之訴，此有本院卷內再審訴狀及其上法院日期戳可
    按，顯已逾三十日之不變期間，揆諸前開說明，本件再審之訴，顯不合法，應予
    駁回。
三、爰依民事訴訟法第五百零二條第一項、第九十五條、第七十八條，裁定如主文。
中      華      民      國    九十      年      十      月     三十     日
                                      臺灣高等法院臺中分院民事第二庭
~B1        審判長法官  童有德
~B2              法官  黃永泉
~B3              法官  蔡秉宸
右正本係照原本作成。
~B法院書記官  蕭玉真
中      華      民      國    九十      年      十      月     三十     日


司法院資訊處製作；財團法人民間司法改革基金會備份。
